【裁判字號】    98,抗,62
【裁判日期】    980331
【裁判案由】    移轉管轄
【裁判全文】
臺灣高等法院臺南分院民事裁定            98年度抗字第62號
抗  告  人  甲○○
相  對  人  新安東京海上產物保險股份有限公司
法定代理人  乙○○
抗告人因與相對人間給付保險金事件，對於中華民國98年2月6日
臺灣臺南地方法院所為移轉管轄裁定（97年度保險字第24號）提
起抗告，本院裁定如下：
    主  文
抗告駁回。
抗告訴訟費用新台幣壹仟元由抗告人負擔。
    理  由
一、抗告意旨略以：依民事訴訟法第12條規定，因契約涉訟者，
    如經當事人定有債務履行地，得由該履行地之法院管轄。本
    件系爭保險契約係於相對人之臺南分公司訂立，依保險慣例
    ，通常均以被保險人或受益人之住所為保險契約履行地，原
    裁定以相對人主事務所位於臺北，而認抗告人須至臺北地方
    法院請求履行契約，顯對抗告人相當不公，爰請廢棄原裁定
    ，由原審法院受理該請求履行契約之訴訟等語。
二、按對於私法人或其他得為訴訟當事人之團體之訴訟，由其主
    事務所或主營業所所在地之法院管轄。又因契約涉訟者，如
    經當事人定有債務履行地，得由該履行地之法院管轄，民事
    訴訟法第2條第2項、第12條分別定有明文。所謂債務履行地
    ，專指當事人以契約訂定之清償地而言，該約定雖不以書面
    或明示為必要，即言詞或默示為之，亦非法所不許，惟仍必
    須當事人間有約定債務履行地之意思，始有該條之適用。又
    訴訟之全部或一部，法院認為無管轄權者，依原告聲請或依
    職權以裁定移送其管轄法院，同法第28條第1項亦有明文。
三、經查，本件相對人新安東京海上產物保險股份有限公司之主
    事務所設於臺北市○○○路○段130號7－12樓等情，有公司
    基本資料查詢單附卷可稽（見原審卷第4頁），依民事訴訟
    第2條第2項之規定，則其主事務所所在地之臺灣臺北地方法
    院即為有管轄權之法院。又抗告人雖係本於保險契約而起訴
    請求，然依卷附抗告人提出之保險單及部分保險條款觀之（
    見原審卷第13至18頁），並未見兩造就系爭保險契約有履行
    地之約定，自無民事訴訟法第12條特別審判籍規定之適用。
    至於抗告人主張依保險慣例乃以被保險人或受益人之住所為
    契約履行地云云，惟並未提出有此慣例並為契約兩造知悉之
    任何證據，難謂兩造定有債務履行地，而得適用前揭因契約
    涉訟特別審判籍之規定。
四、綜上所述，本件抗告人本於保險契約向相對人起訴請求，應
    由相對人主事務所所在地之臺灣臺北地方法院管轄，抗告人
    向無管轄權之原審法院起訴，自非適法，原審法院因而裁定
    移轉於臺灣臺北地方法院，於法尚無不合，抗告意旨指摘原
    裁定不當，求予廢棄，為無理由，應予駁回。
五、據上論結，本件抗告為無理由，爰依民事訴訟法第495之1第
    1項、第449條第1項、第95條、第78條，裁定如主文。
中    華    民    國    98    年    3     月    31    日
                    民事第一庭  審判長法  官  林金村
                                      法  官  張世展
                                      法  官  蘇清恭
上為正本係照原本作成。
不得再抗告。
中    華    民    國    98    年    3     月    31    日
                                      書記官  陳昆陽


司法院資訊處製作；財團法人民間司法改革基金會備份。
